【裁判字號】    92,抗,226
【裁判日期】    920924
【裁判案由】    偽造文書
【裁判全文】
臺灣高等法院臺南分院刑事裁定            九十二年度抗字第二二六號        Ｇ
      抗  告  人
      即自訴人    甲  ○  ○
      被      告  乙  ○  ○
右列抗告人因自訴被告偽造文書案件，不服臺灣臺南地方法院中華民國九十二年七月
二十八日第一審裁定（九十二年度自更（一）字第一一號），提起抗告，本院裁定如
左：
      主      文
抗告駁回。
      理      由
一、抗告意旨略以：（一）依據原裁定，被告係製作系爭公函之公務員之一，應無疑
    義。至所長趙國樑及蔡慶立是否為本案之共同被告，係另一問題，非為本件抗告
    效力所及，合先敘明。（二）有關被告所屬機關之函稿及函文，原審所調取顯不
    相符，此請原審調閱原審法院91偵聲號裁定案卷內之系爭公函（非屏所內部擬
    稿），這樣要證明何事呢？1.系爭公函（發至原審法院）之內容並無「依貴院玄
    股裁定：：：予以退回」之文字（惟此係該所再次偽造文書之另罪，非本案所及
    ）。因為原審法院（玄股）於抗告人以91偵聲號裁定，再次欲發信予辯護人，
    遭被告本人親自將信件退回之後，抗告人又具狀向原審法院（玄股）請示，被告
    於收到原審法院詢問函後，即以系爭公函（非稿）答覆原審法院。原審法院於收
    到系爭公函之後，誤信被告所製作之公函內容為真實之餘，即發函（非裁定）指
    責抗告人所言不實。故依原審法院該函內文觀之，系爭公函並未有「予以退回」
    等文字。否則，原審法院（玄股）又非不識字，也非不明文義之法官，豈會誤會
    系爭公函之文義，足見原審法院（昃股）本次調閱之「擬搞」，與被告機關發予
    原審法院（玄股）之「系爭公函」之內容不一致。2.被告明知抗告人係依原審法
    院91偵聲號裁定，發信予辯護人竟親持退回，復於原審法院質問時，又以不實
    之公函，欺瞞原審法院，已足生損害於抗告人及原審法院。（三）另依最高法院
    台上193號及台上387號判例之意旨，被告觸犯刑法第216條、第213條之罪證
    應屬明確，請求抗告法院發回更審。（四）原審法院（玄股）回函予抗告人時，
    該回函明確指明屏東看守所已於91、８、１准發信予辯護人一次，並無後段予以
    退回，抗告人懷疑此涉有變造公文書及湮滅證據之嫌，請求原審法院予以保全證
    據，爰提起抗告云云。
二、按法院或受命法官於自訴案件第一次審判期日前訊問及調查結果，如認為案件有
    刑事訴訟法第二百五十二條至第二百五十四條之情形者，得以裁定駁回其自訴，
    同法第三百二十六條第三項定有明文。
三、經查：
（一）臺灣屏東看守所就被告乙○○之職掌函覆原審法院稱：「依看守所組織通則第
      三條規定，有關收容人之接見、通信屬戒護科之職掌。故有關本所九十一年八
      月二十日屏所戒字第○九一○○○一九八六號函（如附件），係由戒護科內勤
      承辦人蔡慶立擬稿，科長乙○○核稿，陳所長核可後發文。」等語，有該所九
      十二年七月二十二日屏所戒字第○九二○○○二一八五號函一份附於原審法院
      九十二年度自更（一）字第一一號卷（第十頁）可稽，足證臺灣屏東看守所九
      十一年八月二十日屏所戒字第○九一○○○一九八六號函之製作人為該所戒護
      科內勤承辦人蔡慶立所擬稿，被告僅係單位主管核稿，並非製作該函文之公務
      員至明。又臺灣屏東看守所九十一年八月二十日屏所戒字第○九一○○○一九
      八六號函覆原審法院稱：「本所羈押被告甲○○：：：於九十一年八月一日與
      辯護人通信（如附件）乙次，依貴院玄股九十一年度偵聲字第六八號刑事裁定
      予以退回，：：：」等語，有該號函稿及抗告人於九十一年八月一日與辯護人
      通信之影本各一份附於原審法院九十二年度自更（一）字第一一號卷（第十五
      頁、第十六頁）可按，該函稿經被告核稿，所長核可後即由收發室辦理發文，
      而發文函均與函稿一致，抗告人抗告指稱：「系爭公函（發至原審法院）之內
      容並無『依貴院玄股裁定：：：予以退回』之文字云云，縱使屬實，並無證據
      足資證明「依貴院玄股九十一年度偵聲字第六八號刑事裁定予以退回」之文字
      ，為被告所刪除變造，自不能以推測之方法，遽認被告有行使公務員登載不實
      公文書之犯行。
（二）抗告人抗告指稱：「被告明知抗告人係依原審法院91偵聲號裁定，發信予辯
      護人竟親持退回，復於原審法院質問時，又以不實之公函，欺瞞原審法院，已
      足生損害於抗告人及原審法院」云云，抗告人並未提出證據證明，亦查無積極
      證據足以證明，抗告人此部分之指述，尚難採信。
（三）抗告人提起自訴時指稱：被告明知抗告人羈押期間，並未受限與辯護人接見通
      信，被告禁止抗告人與辯護人通信，經抗告人向原審法院請示後，原審法院以
      九十一年度偵聲字第六八號裁定指明並未限制抗告人與辯護人通信，被告仍不
      許抗告人發信於辯護人，被告仍不許抗告人與辯護人通信，遲至於九十一年八
      月二十二日才許可抗告人寄出第一封信與蘇文奕律師，被告明知前情，於原審
      法院函詢臺灣屏東看守所時，竟以公文告知已自九十一年八月二日即許可通信
      云云，查抗告人於九十一年八月二日向原審法院具請示狀，表明臺灣屏東看守
      所不准抗告人與辯護人接見通信等情，經原審法院向臺灣屏東看守所函查該所
      是否有禁止抗告人與辯護人接見通信之情形，據該所函覆原審法院稱：「本所
      羈押被告甲○○：：：於九十一年八月一日與辯護人通信（如附件）乙次，依
      貴院玄股九十一年度偵聲字第六八號刑事裁定予以退回，：：：」等語，有抗
      告人九十一年八月二日請示狀、原審法院九十一年八月九日以南院鵬刑玄九十
      一偵聲七八字第四五四九四號函、臺灣屏東看守所九十一年八月二十日屏所戒
      字第○九一○○○一九八六號函及抗告人於九十一年八月一日與辯護人通信之
      影本各一份附於原審法院九十二年度自更（一）字第一一號卷（第十二頁、第
      十一頁、第十五頁、第十六頁）可查，足見臺灣屏東看守所並未禁止抗告人與
      辯護人接見通信，被告自亦未禁止抗告人與辯護人接見通信，而臺灣屏東看守
      所函覆原審法院抗告人於九十一年八月一日與辯護人通信一次等語，係由該所
      戒護科內勤承辦人蔡慶立擬稿，科長即被告核稿，陳所長核可後發文，已如前
      述，並無證據證明被告明知前情，於原審法院函詢臺灣屏東看守所時，竟以公
      文告知自九十一年八月二日即許可通信，抗告人提起自訴所指陳各情，經查無
      積極證據足以證明，而抗告人提起自訴亦為提出證據證明其自訴各情為實在。
（四）綜上所述，並無積極證據足以證明被告有行使公務員登載不實公文書之犯行。
      此外，亦查無其他積極證據足認被告確有抗告人所指之犯行。原審經調查結果
      ，認為被告之犯罪嫌疑不足，而依刑事訴訟法第三百二十六條第三項、第二百
      五十二條第十款規定以裁定駁回抗告人於原審所提起自訴，經核並無違誤。抗
      告人之抗告，為無理由，應予駁回。本件事證明確，抗告人請原審調閱原審法
      院九十一年度偵聲字第六八號案卷內之系爭公函（非屏所內部擬稿），本院認
      無調閱該案卷宗內之系爭公函必要。至於抗告人請求原審法院就上開證據予以
      保全，抗告人如認有保全該證據之必要，應逕向原審法院聲請，附此敘明。
據上論斷，應依刑事訴訟法第四百十二條，裁定如主文。
中    華    民    國      九十二      年      九      月      二十四    日
                                  臺灣高等法院臺南分院刑事第三庭
                                      審判長法官  陳    義    仲
                    法官  宋    明    蒼
                                            法官  陳    清    溪
右正本證明與原本無異。
不得再抗告。
                                      法院書記官  尤    乃    玉
中    華    民    國      九十二      年      九      月      二十五    日


司法院資訊處製作；財團法人民間司法改革基金會備份。
